臺北高等行政法院裁定　　　　　　　　　　　　　　　九十年度訴字第二八二四號
　　原　　　告　甲○○
　　被　　　告　臺灣銀行
　　代　表　人　乙○○董事長.
右當事人間因有關營業事務事件，原告不服財政部中華民國部八十九年十二月十一日
台財訴字第○八九○○六四五四三號訴願決定，提起行政訴訟。本院裁定如左：
    主　    文
原告之訴駁回。
訴訟費用由原告負擔。
    理　    由
一、按行政訴訟法第四條第一項規定：人民因中央或地方機關之違法行政處分，認為
    損害其權利或法律上之利益，經依訴願法提起訴願而不服其決定者，得向高等行
    政法院提起撤銷訴訟。而此所謂行政處分，依訴願法第三條第一項規定，係指中
    央或地方機關就公法上具體事件所為之決定或其他公權力措施而對外直接發生法
    律效果之單方行政行為而言。又按「被告官署該項通知，純屬事實之說明，與發
    生具體的法律上效果，直接影響人民權利或利益之單方行政行為，截然不同，不
    得視為行政處分。原告對之提起訴願，自非法之所許。」，行政法院（現改制為
    最高行政法院）五十年度判字第四十六號著有判例。是行政機關所為單純事實之
    敘述（或事實通知）或理由之說明，既不因該項敘述或說明而生何法律上之效果
    者，自非行政處分，人民即不得對之提起訴願，此觀行政法院四十四年度判字第
    十八號、六十二年度裁字第四十一號判例亦明。
二、本件原告為被告即臺灣銀行儲蓄部綜合存款戶（帳號000000000000
    ），被告依臺灣臺北地方法院八十一年九月十五日八一民執全己字第一四八六號
    及民執宙字第七三三九號民事執行命令，就原告截至八十一年九月十六日止存款
    餘額新台幣（下同）四、○八二、二四八元予以扣押，又依該院八十二年一月十
    二日八一民執全天字第一四九二號民事執行命令，就原告截至八十二年一月十五
    日止存款餘額四、一二七、六七○元（包括前開八十一年九月十五日八一民執全
    己字第一四八六號、民執宙字第七三三九號民事執行命令扣押四、○八二、二四
    八元在內）予以扣押後，再依該院八十二年二月二十二日八一民執宙字第七三三
    九號民事執行處通知，將扣押執行款四、一二七、六七○元以台灣銀行支票解繳
    ，並以八十二年二月二十七日儲服字第○七○五號函送臺灣臺北地方法院在案。
    嗣原告於八十九年四月十四日、四月二十五日及五月三日分別向被告要求領取上
    開遭扣押解款後該帳戶所產生之存款利息二一、○二二元，經被告以八十九年六
    月十九日（八九）銀儲乙字第一一二四八號函復原告略以：「台端為申領本行綜
    合存款第000000000000號扣押解款後所發生之存款利息：：：業經
    臺北地院民事執行處八十九年五月十六日北院文八十一民執宙字第七三三九號通
    知，略以：『本院八十一年度民執宙字第七三三九號扣押命令之效力，以送達時
    已存在之存款及該存款將來所生之利息為限，不及於將來之存款。』是以，台端
    欲提領上開存款利息，本行歉難辦理：：：。」等語。原告不服，提起訴願，亦
    遭決定駁回，遂向本院提起行政訴訟。
三、經查本件原告係被告儲蓄部綜合存款戶，兩者間乃民法消費寄託關係，屬私經濟
    關係，是就帳戶有關事項如存款、利息等所衍生之爭執，即屬私法關係之糾葛，
    自應循民事訴訟程序途徑解決。第以原告請領系爭遭扣押解款後帳戶內所產生之
    利息，仍係就該帳戶有關事項請求，屬私權事項，如有爭執，即應依私法程序尋
    求救濟，故原告本不能就系爭利息之爭執提起行政救濟或行政爭訟。況被告八十
    九年六月十九日（八九）銀儲乙字第一一二四八號函僅係就前述法院扣押命令之
    效力為說明，究其內容乃單純之敘述，尚不對外發生准駁之法律上效果，即難謂
    其屬行政處分性質。縱原告對臺灣臺北地方法院八十一年度民執宙字第七三三九
    號扣押命令之效力及於該存款將來所生之利息有意見，亦屬原告與其債權人間就
    該民事執行事件執行情形有所爭執，核其性質係屬私權糾葛，亦非公法上之爭議
    ，本應循民事訴訟程序途徑解決，原告自不得對之提起訴願。訴願決定以上開函
    非屬行政處分，以程序不合而予以不受理，揆諸首揭法條規定及判例，並無不合
    ，原告復提起行政訴訟，顯非合法，應予駁回。又本件訴訟既不合法，其實體上
    之主張即無庸審酌，併此敘明。
四、依行政訴訟法第一百零七條第一項第十款、第一百零四條、民事訴訟法第九十五
    條、第七十八條，裁定如主文。
中　　華　　民　　國　　　九十一　　年　　　六　　　　月　　　四　　　　日
                 　　　　　 臺 北 高 等 行 政 法 院   第 一 庭
                                           審 判 長  法  　官　鄭忠仁
                                         　          法  　官　楊莉莉
                                         　          法  　官　林育如
右為正本係照原本作成。
如不服本裁定，應於送達後十日內向本院提出抗告狀（須按他造人數附繕本）。
中　　華　　民　　國　　　九十一　　年　　　六　　　　月　　　七　　　　日
  　　　　　　　　　　　　　　　　　　　　　　　　　 書 記 官　林如冰
